臺灣屏東地方法院民事判決
                                    110年度潮簡字第297號
原      告  郭登進  
訴訟代理人  黃佩琦律師
被      告  陳尚甫  

訴訟代理人  王偉儒  
上列當事人間請求損害賠償事件，本院於民國111年2月10日言詞
辯論終結，判決如下：
    主  文
被告應給付原告新臺幣（下同）167,252元，及自109年12月1日
日起至清償日止，按週年利率百分之5計算之利息。
原告其餘之訴駁回。
訴訟費用6,000元由被告負擔576元，餘由原告負擔。
本判決第一項得假執行。但被告於執行標的物拍定、變賣或物之
交付前，以167,252元為原告預供擔保，或將請求標的物提存後
，得免為假執行。
    事實及理由
一、原告主張：被告於107年12月30日下午3時26分許，駕駛車牌
    號碼0000-00號自用小客車，沿屏東縣恆春鎮墾4-4道路由關
    山往後壁湖方向行駛，行經上開路段2.3K處時，本應注意車
    前狀況，並隨時採取必要之安全措施，而依當時天候晴、日
    間自然光線、柏油路面乾燥、無缺陷、道路無障礙物及視距
    良好等情形，尚無不能注意之情況，竟疏未注意車前狀況，
    偏入機慢車道並追撞沿同路段、同向行駛在前由原告所騎乘
    之車牌號碼000-000號普通重型機車（下稱A車），原告因而
    人車倒地（下稱系爭事故），並受有右側足部撕裂傷、左側
    手部撕裂傷、左側鎖骨移位閉鎖性骨折等傷害（下稱系爭傷
    害），且原告原本裝置於右膝之人工關節，亦因系爭事故而
    產生鬆動併慢性感染，必須①於108年4月17日進行膝關節移
    除清創手術、後續又②於108年9月11日再次進行右膝人工關
    節拔除與清創手術，並③於109年6月10日第三次進行人工膝
    關節置換手術。為此原告受有㈠醫療費用及證明書費113,437
    元、㈡醫療用品2,700元、㈢看護費用1,254,000元、㈣就醫交
    通費用54,978元、㈤機車修理費用及驗車領牌費18,300元等
    損害，並請求精神慰撫金30萬元，爰依侵權行為法律關係起
    訴請求，並聲明：㈠被告應給付原告1,743,415元及自起訴狀
    繕本送達翌日起至清償日止，按週年利率5%計算之利息。㈡
    願供擔保請准宣告假執行。
三、被告抗辯：就原告因系爭事故受有系爭傷害，自107年12月3
    0日至108年3月31日間的醫療費用、醫療用品費用、交通費
    用均不爭執，其中恆春旅遊醫院部分同意以1,732元計算。
    但原告右膝人工關節鬆動併發慢性感染之傷勢，無法認定與
    系爭事故有關，相關的醫療費用、醫療用品費用、看護費用
    、交通費用等有所爭執，對於一個月看護費用不爭執，機車
    修理費用應予折舊，另慰撫金請求過高等語置辯。並聲明：
    原告之訴駁回。
四、兩造於前揭時地發生系爭事故，原告受有系爭傷害之事實，
    業據原告提出診斷證明書為證，並經本院依職權調取本院11
    0年度交簡字第171號（下稱刑事案件）卷宗核閱屬實，復為
    兩造所不爭，堪信為真實。
五、法院之判斷
㈠、按汽車在同一車道行駛時，除擬超越前車外，後車與前車之
    間應保持隨時可以煞停之距離，駕駛人應注意車前狀況，並
    隨時採取必要之安全措施，道路交通安全規則第94條第1項
    、第3項定有明文。被告並無不能注意之情形，竟駕車偏離
    車道自後向前撞擊原告騎乘之機車，被告為肇事原因而有過
    失，堪可認定。且被告之過失行為與原告所受之傷害具有相
    當因果關係。從而，原告主張被告應就其所受損害負損害賠
    償責任，即屬有據。
㈡、次按因故意或過失，不法侵害他人之權利者，負損害賠償責
    任；汽車、機車或其他非依軌道行駛之動力車輛，在使用中
    加損害於他人者，駕駛人應賠償因此所生之損害；不法侵害
    他人之身體或健康者，對於被害人因此喪失或減少勞動能力
    或增加生活上之需要時，應負損害賠償責任；民法第184條
    第1項、第191條之2、第193條定有明文。被告就本件交通事
    故之發生既有過失，而原告確因此受有上開傷害，且原告所
    受傷害與被告之過失行為間，具有相當因果關係，則被告自
    應就其過失行為負損害賠償責任，茲將原告請求項目分述如
    下：
  ⒈原告主張因系爭事故導致其右膝人工關節產生鬆動併發慢性
    感染，為被告所否認。經兩造合意，由本院囑託高雄長庚醫
    院（下稱長庚醫院）進行鑑定，該院鑑定意見略以：原告因
    右膝關節退化，於100年5月15日至奇美醫院接受右側人工膝
    關節置換手術，嗣即因右側人工膝關節感染而於102年9月11
    日接受右膝關節鏡清創手術治療，惟效果不佳而於同年10月
    11日移除並進行清創手術，原告於103年3月1日再次因右側
    膝關節腫痛至奇美醫院急診、住院，並於103年10月8日接受
    右側人工膝關節再置換術，並持續回奇美醫院追蹤，奇美醫
    院於107年10月29日門診紀錄記載原告可能需要再度拔除人
    工關節或施行關節鏡清創手術，亦即原告右膝關節處於感染
    現象，需接受外科治療。故107年12月30日（即系爭事故發
    生）前，原告右膝關節已再度發生感染現象需接受治療。另
    原告於系爭事故後至恆春旅遊醫院急診就診時，病歷並無記
    載原告有右膝挫傷或附近區域傷害，故原告需接受右膝人工
    關節之療程與本件車禍事故難認有關等語（本院卷二第10頁
    ）。原告於刑事案件偵查中，亦一度自承：我出事前，在10
    5年臺南奇美醫院換人工關節，是右腳，會腫，都不好，在1
    08年就換到高雄長庚醫院就診等語（本院卷一第246頁）。
    是原告主張其右膝人工關節因系爭事故導致鬆動併發慢性感
    染，尚無所據，本院自難為有利於原告之認定。是原告請求
    中與其右膝人工關節治療相關之部分，均無理由，應予駁回
    。
  ⒉承上，本院審酌原告於108年4月16日已因右膝人工關節鬆動
    併發感染，而於長庚醫院開刀治療，而原告所提出恆春旅遊
    醫院開立之診斷證明書，僅記載原告宜專人照顧一個月，休
    養三個月（附民卷第57頁），是遲至系爭事故發生3個月後
    所生之相關醫療、看護、用品、及交通費用，已無證據足認
    與系爭事故相關，被告亦同意相關醫療、用品、交通費用計
    算至108年3月31日止、是自108年4月1日起所生之醫療、看
    護、用品、交通費用，本院均無從認定與系爭事故相關。
  ⑴醫療費用2,092元：被告就原告請求之醫療費用除恆春旅遊醫
    院同意以1,732元計算外，其餘亦同意計算至108年3月31日
    ，是此段期間原告共支出如附表所示之恆春旅遊醫院1,732
    元、奇美醫院190元、長庚醫院170元，合計2,092元，為兩
    造所不爭執，此部分請求為有理由。
  ⑵看護費用36,000元：原告主張以每日2,000元計算，被告就此
    並無爭執，原告請求之看護費用以恆春旅遊醫院記載之1個
    月為有據，是原告請求看護費用36,000元為有理由，逾此範
    圍即屬無據。
  ⑶交通費用7,574 元：原告主張由住家至恆春旅遊醫院單趟車
    資234元、往返為468元，另至長庚醫院每次往返2,000元、
    至奇美醫院每次往返3,000元，為兩造所不爭執，則依照前
    揭說明，原告所得請求與系爭事故相關之交通費用即如附表
    所載，合計7,574元，逾此範圍為無理由。
  ⑷原告另提出包含恆春旅遊醫院、南門醫院、長庚醫院之就診
    費用合計111,345元亦應由被告賠償，惟為被告所否認。經
    查：
  ①原告提出之恆春旅遊醫院門診費用證明書，明確記載原告於1
    07年12月30日至108年4月3日門診醫治費用總計9,156元，（
    總計＝實際申報+部分負擔+其他自付），而原告實際支付的
    部分負擔710元及其他自付1,022元，合計僅1,732元，逾此
    部分之請求，為無理由。
  ②其他南門醫院、長庚醫院之醫療費用，均發生於系爭事故三
    個月後，且與原告右膝人工關節之治療相關，難認與系爭事
    故有因果關係，原告此部分請求均無所據，不應准許。
  ⒊機車修理費、驗車及領照費得請求4,837 元：原告主張因系
    爭事故受有機車修復17,950元、驗車費200元、領照費150元
    之損害，被告就機車修復費用請求折舊。依行政院所頒固定
    資產耐用年數表及固定資產折舊率表，機械腳踏車之耐用年
    數為3年，原告騎乘之A車為97年11月出廠，所更換之零件金
    額經折舊後僅能請求殘值4,487元（計算式如附件），逾此
    範圍則不應准許。另衡酌A車受損修復後需重新驗車、領照
    始能運行於道路，則上開驗車、領照費亦屬合理之回復原狀
    支出，原告請求被告給付合計4,837元應屬有據，逾此範圍
    則尚難准許。
  ⒋慰撫金得請求25萬元：原告主張因本件車禍事故受有精神損
    害，請求精神賠償30萬元。查原告因本件車禍事故受有前揭
    傷害，受有精神痛苦，堪可認定，依民法第195條第1項前段
    規定，自得請求被告賠償非財產上之損害。本院綜合審酌原
    告年事已高，因遭被告自後撞擊受傷，所受精神上驚嚇、痛
    苦程度應非輕微，再衡酌兩造身份、地位、經濟狀況及原告
    於本件所受傷勢、被告過失傷害行為之態樣等一切情狀，認
    原告請求被告給付精神慰撫金應以25萬元為適當，逾此範圍
    則不應准許。
  ⒌綜上，原告請求被告賠償合計300,503元（計算式：2,092元+
    36,000元+7,574元+4,837元+25萬元＝300,503元）為有理由
    ，逾此範圍則不應准許，應予駁回。
㈢、另按「保險人依強制汽車責任保險法規定所為之保險給付，
    視為被保險人損害賠償金額之一部分；被保險人受賠償請求
    時，得扣除之。」此見強制汽車責任保險法第32條定有明文
    。本件原告已受領強制汽車責任保險理賠金額133,251元，
    為兩造所不爭執，此部分金額自應予扣除，則原告得請求被
    告賠償之金額應為167,252元（300,503元-133,251元＝167,2
    52元）。
㈣、末按遲延之債務，以支付金錢為標的者，債權人得請求依法
    定利率計算之遲延利息；應付利息之債務，其利率未經約定
    ，亦無法律可據者，週年利率為百分之5；給付無確定期限
    者，債務人於債權人得請求時，經其催告而未為給付，自受
    催告時起，負遲延責任。其經債權人起訴而送達訴狀，或依
    督促程序送達支付命令，或為其他相類之行為者，與催告有
    同一之效力，民法第233條第1項前段、第203條、第229條第
    2項分別定有明文。本件原告請求被告賠償損害，係以支付
    金錢為標的，是原告請求被告給付自起訴狀繕本送達翌日即
    如主文所示日期起至清償日止，按週年利率5%計算之利息，
    為有理由，應予准許。
㈤、綜上所述，原告基於侵權行為之法律關係，請求被告給付167
    ,252元及自起訴狀繕本送達翌日109年12月1日起至清償日止
    按週年利率5%計算之利息，洵屬有據，應予准許；逾此範圍
    之請求，則屬無據，應予駁回。
六、本件事證已臻明確，兩造其餘攻擊防禦方法及所提證據，經
    核於結果不生影響，爰不一一論述，併此敘明。
七、本件係就民事訴訟法第427條訴訟適用簡易程序所為被告敗
    訴之判決，依同法第389條第1項第3款規定，應職權宣告假
    執行，並依同法第392條第2項、第3項規定，依職權宣告被
    告如預供相當之擔保，得免為假執行。至原告雖陳明願供擔
    保請准宣告假執行，僅係促使法院之職權發動，本院自毋庸
    就此另為准駁之諭知。又本件除財物損害部分外，屬於刑事
    附帶民事訴訟案件，原告僅就財物損害部分繳納裁判費1,00
    0元，另有鑑定費用5,000元，爰依兩造勝敗比例為訴訟費用
    負擔之諭知。
八、據上論結，原告之訴為部分有理由、部分無理由，爰判決如
    主文。
中　　華　　民　　國　 111　　年　　2 　　月　　17　　日
                   潮州簡易庭     法　官　麥元馨
正本係照原本作成。
如對判決上訴，須於判決送達後20日內向本院提出上訴狀，其未
表明上訴理由者，應於提出上訴後20日內向本院補提理由書狀（
均須按他造當事人之人數附繕本）。如委任律師提起上訴者，應
一併繳納上訴審裁判費。
中　　華　　民　　國　　111 　年　　2 　　月　　17　　日
                                  書記官　洪雅玲 
附表

編號    就醫日期   醫院   醫療費   交通費  1 107年12月30日至108年4月3日 恆春旅遊醫院 1,732 元 234 元  2 108年1月2日 恆春旅遊醫院  468 元  3 108年1月16日 恆春旅遊醫院  468 元  4 108年1月22日 臺南奇美醫院 190 元 3,000 元  5 108年2月11日 恆春旅遊醫院  468 元  6 108年2月18日 恆春旅遊醫院  468 元  7 108年2月21日 高雄長庚醫院 170 元 2,000 元  8 108年3月18日 恆春旅遊醫院  468 元    合計 2,092 元 7,574 元 


機車維修費用折舊計算方式：
1.殘價＝取得成本÷( 耐用年數＋1)即17,950÷(3+1)≒4,488（小數
  點以下四捨五入）；
2.折舊額＝(取得成本－殘價)×1/（耐用年數）×（使用年數）即(1
  7,950－4,488)×1/3×（10+2/12）≒13,463（小數點以下四捨五
  入）；
3.扣除折舊後價值＝（新品取得成本－折舊額）即17,950－13,463＝
  4,487